【裁判字號】    98,訴,26
【裁判日期】    980320
【裁判案由】    毀損等
【裁判全文】
臺灣嘉義地方法院刑事判決                98年度訴字第26號
公  訴  人  臺灣嘉義地方法院檢察署檢察官
被      告  乙○○
上列被告因毀損等案件，經檢察官提起公訴（96年度偵字第9571
號），被告於準備程序中就被訴事實為有罪之陳述，經本院合議
庭裁定由受命法官改依簡式審判程序，判決如下：
    主  文
乙○○毀壞他人建築物，處有期徒刑陸月，如易科罰金，以新台
幣壹仟元折算壹日。又犯重利罪，處拘役參拾日，如易科罰金，
以新臺幣壹仟元折算壹日。扣案NOKIA8250行動電話壹支 (含SIM
卡壹枚門號0000000000號)沒收。
    犯 罪 事 實
一、乙○○基於重利之犯意，偕不知情之馮浚庭（另為不起訴處
    分）於民國96年12月5日下午3時10分許，在嘉義縣竹崎鄉○○路221之1號「京城商業銀行（下稱京城銀行）竹崎分行」
    ，乘他人急迫之際，貸與亟需用錢之丙○○新臺幣（下同）
    242萬元，雙方約定1天利息8萬元，翌日清償，丙○○收受
    借款後，隨即將之存入其與甲○○○合夥經營之「順麒交通
    工程行」向京城銀行竹崎分行所開立之帳號為000000000000
    號帳戶內，並開立支票號碼為AC0000000號、發票日為96 年
    12月6日、金額為250萬元、付款人為陽信銀行光華分行之支
    票1張交付乙○○，以支付利息，乙○○藉此取得與原本顯
    不相當之重利。翌日，丙○○所簽發之上開支票未獲付款，
    乙○○向丙○○催討未果，竟未經丙○○同意，基於毀損之
    犯意，於同年月8日，以每名工人日薪2,000元之薪資，僱用
    不知情之江志仁（另為不起訴處分），由江志仁帶領另5名
    不知情之工人至「順麒交通工程行」位於嘉義縣竹崎鄉沙坑
    村3鄰下厝7號營業處所拆除該工程行廠房，欲將拆卸下之鐵
    材變賣抵債，致該廠房遮風避雨，供人出入營業運作之效用
    喪失，足生損害於丙○○及甲○○○。嗣經丙○○耳聞上情
    ，隨即報警處理，經警於同年月10日12時50分許在上址查獲
    ，並扣得已拆卸，集中置放於廠房邊之鐵材1批及裝載於吊
    車之H型鋼柱80支（業經丙○○簽立贓物認領保管單後領回
    ），經警得乙○○同意，於同年月11日凌晨1時36分，在乙○○位於嘉義市○○○街1號居所扣得乙○○所有，與丙○○聯絡借貸事宜所用之行動電話機具1支（內含0000000000
    行動電話門號SIM卡1枚）及丙○○所簽發之前開支票1張。
二、案經丙○○及甲○○○訴由嘉義縣警察局竹崎分局報請臺灣
    嘉義地方法院檢察署檢察官偵查起訴。
    理  由
一、本案於準備程序進行中，被告就被訴事實為有罪之陳述，且
    所犯係死刑、無期徒刑、最輕本刑為3年以上有期徒刑以外
    之罪，經本院告知簡式審判程序之旨，並聽取檢察官及被告
    之意見後，依刑事訴訟法第273條之1第1項之規定，裁定進
    行簡式審判程序。依刑事訴訟法第273條之2規定，不適用證
    據提示、交互詰問及傳聞法則有關證據能力限制等規定，合
    先敘明。
二、訊據被告乙○○坦承前揭犯行，而被告於96年12月5日下午
    3時10分許，在京城銀行竹崎分行，貸與亟需用錢之告訴人
    丙○○242萬元，雙方約定翌日清償，告訴人丙○○收受借
    款後，隨即將之存入「順麒交通工程行」向京城銀行竹崎分
    行所開立之帳號為00000000000000號帳戶內，並開立支票號
    碼為AC0000000號、發票日為96年12月6日、金額為250萬元
    、付款人為陽信銀行光華分行之支票1張交付被告等情，業
    據被告坦承不諱，且有告訴人丙○○之指訴，並有京城銀行
    送款單影本、自願受執行同意搜索同意書、嘉義縣警察局竹
    崎分局搜索扣押筆錄、扣押物品目錄表、扣押物品收據各1
    份及上開支票1張附卷可稽，故被告重利犯行堪以認定。又
    上開支票屆期被告未獲付款，被告向告訴人丙○○催討債務
    未果，遂於96年12月8日，以每名工人日薪2,000元之薪資，
    僱用證人江志仁至「順麒交通工程行」前開營業處所拆除該
    工程行廠房，欲變賣鐵材抵債，嗣告訴人丙○○報警處理，
    經警於同年月10日12時50分許前往上址，扣得已拆卸，集中
    置放於廠房邊之鐵材1批及裝載於吊車之H型鋼柱80支等情，
    已經被告自承在卷，並經告訴人丙○○、甲○○○之指訴及
    證人江志仁、馮浚庭證述屬實，復有嘉義縣警察局竹崎分局
    扣押筆錄、扣押物品目錄表、贓物認領保管單各1份及現場
    照片10張在卷可佐，且有嘉義縣交通局97年8月28日嘉縣交
    管字第0970011558號函及所附有關嘉義縣96年度道路交通標
    誌標線設置工程乙案資料1份可資參照，被告毀損建築物部
    分之犯行亦堪認定。
三、按刑法第353條第1項所稱毀壞他人建築物者，係指毀壞建築
    物之重要部分而言，毀壞建築物不以夷為平地為必要，苟因
    毀壞行為而致建築物全部或一部之效力已喪失者，即為本罪
    之既遂（最高法院84年度台上字第2141號判決意旨參照）。
    被告未經告訴人丙○○、甲○○○之同意，即擅自僱工將位
    於嘉義縣竹崎鄉沙坑村3鄰下厝7號營業處所拆除該工程行廠
    房，欲將拆卸下之鐵材變賣抵債，致該廠房遮風避雨，供人
    出入營業運作之效用喪失，核其所為，係犯刑法第353條第1
    項之毀壞他人建築物罪。被告利用不知情之江志仁毀壞前揭
    建築物，為間接正犯。被告自96年12月8日起至10日12 時50
    分許為警查獲時止，期間內先後多次毀壞他人建築物，犯罪
    時間密接，地點及手法均相同，且侵害同一法益，依一般社
    會通常觀念，在時間差距上，難以強行分開，在刑法評價上
    ，以視為數個舉動之接續施行，合為包括之一行為予以評價
    ，較為合理，為接續犯，應僅成立單一之毀壞他人建築物。
    又被告貸款與丙○○收取重利部分係犯刑法第344條之重利
    罪。至公訴人雖認為被告另犯竊盜罪，惟本案被告欲將拆卸
    下之鐵材變賣抵債，核其犯意係緣起債務糾紛，尚難認為有
    竊盜犯意，而此部分雖經公訴檢察官當庭更正為犯強制罪，
    惟查該強制行為與毀損行為屬於一行為，尚難以強行分開，
    應認為毀損行為本質上即有強制之性質，此部分應不另構成
    竊盜或強制罪，併予敘明。被告所犯上開2罪，犯意各別，
    行為互異，應分論併罰。
四、扣案之行動電話一支（含SIM卡門號0000000000號），為被
    告所有，且供犯罪所用之物，業據被告供承在卷，自應予依
    法宣告沒收。另被害人丙○○開立之支票一紙，係被害人借
    款質押之物，被害人原仍應清償借款本金及法定限制內之利
    息，被告則應返還上開支票，故上開支票所載面額其中部分
    係本金及法定限制內之利息，至限制外之重利固係犯罪所得
    ，然限制內之利息即非犯罪所得，因該張支票不得分割，自
    不能全部視為犯罪所得。而刑法第38條第1項第3款所謂因犯
    罪所得之物，係指該物全部係犯罪所得而言，如非全部而僅
    係不能分割之其中一部係犯罪所得，自不得視為全部犯罪所
    得予以沒收。上開支票既非全係犯罪所得之物，爰不予宣告
    沒收，附此敘明。
據上論斷，應依刑事訴訟法第273條之1第1項、第299條第1項前
段，刑法第353條第1項、第344條、第41條第1項前段、第38條第
1項第2款，刑法施行法第1條之1第2項、第2項前段，判決如主文
。
本案經檢察官王輝興到庭執行職務。
中    華    民    國    98    年    3    月    20    日
                  刑事第六庭    法  官  黃義成
以上正本證明與原本無異。
如不服本判決應於收受判決後10日內向本院提出上訴書狀，並應
敘述具體理由；其未敘述上訴理由者，應於上訴期間屆滿後20日
內向本院補提理由書（均須按他造當事人之人數附繕本）「切勿
逕送上級法院」。告訴人或被害人如對於本判決不服者，應具備
理由請求檢察官上訴，其上訴期間之計算係以檢察官收受判決正
本之日期為準。
中    華    民    國    98    年    3    月    20    日
                                書記官  吳明蓉
附錄論罪科刑法條：
中華民國刑法第353條第1項
毀壞他人建築物、礦坑、船艦或致令不堪用者，處6 月以上5 年
以下有期徒刑。
中華民國刑法第344條
乘他人急迫、輕率或無經驗貸以金錢或其他物品，而取得與原本
顯不相當之重利者，處1年以下有期徒刑、拘役或科或併科1千元
以下罰金。


司法院資訊處製作；財團法人民間司法改革基金會備份。
